臺灣士林地方法院民事裁定
110年度事聲字第64號
異  議  人  呂成章
相  對  人  李泳潮
            林立祥
            廖山熒
兼上一  人
法定代理人  廖俞涵
上列異議人聲請對相對人核發支付命令事件，異議人對於民國11
0年7月30日本院司法事務官所為110年度司促字第9663號裁定，
聲明異議，本院裁定如下：
    主  文
原裁定關於駁回異議人對相對人乙○○之聲請部分廢棄。
其餘異議駁回。
    理  由
一、按當事人對於司法事務官處理事件所為之終局處分，得於處
    分送達後10日之不變期間內，以書狀向司法事務官提出異議
    。司法事務官認前項異議有理由時，應另為適當之處分；認
    異議為無理由者，應送請法院裁定之。法院認第1 項之異議
    為有理由時，應為適當之裁定；認異議為無理由者，應以裁
    定駁回之。民事訴訟法第240 條之4 第1 項至第3 項分別訂
    有明文。本院司法事務官於民國110年7月30日以110年度司
    促字第9663號裁定駁回異議人對相對人乙○○、丙○○、丁○○、
    戊○○所為支付命令之聲請（下稱原裁定），該裁定於同年8
    月6 日送達異議人，異議人於同年8月11日對原裁定提出異
    議，經司法事務官認其異議為無理由而送請本院裁定，核與
    上開規定相符，合先敘明。　　
二、異議意旨略以：伊因遭鄭詠心及相對人乙○○、丙○○、丁○○等
    人所屬之詐欺集團訛騙，損失新台幣（下同）25萬元，有相
    關起訴書、調查筆錄、刑事判決可稽，該等人應依民法第18
    4、185條規定負共同侵權行為賠償責任；另丁○○雖為未成年
    人，惟其行為時具有識別能力，方才任意將自身財務相關資
    料提供他人使用，故其法定代理人戊○○應依民法第187條規
    定負連帶賠償責任；是伊得向相對人請求連帶賠償。詎原裁
    定駁回伊對相對人乙○○、丙○○、丁○○、戊○○支付命令之聲請
    ，洵有違誤，為此聲明異議，請求廢棄原裁定等語。
三、按支付命令之聲請，應表明請求之原因事實；其有對待給付
    者，已履行之情形。債務人之請求，應釋明之。民事訴訟法
    第511條第1項第3款、第2項分別定有明文。又證明與釋明在
    構成法院之心證上程度未盡相同，所謂證明者，係指當事人
    提出之證據方法，足使法院產生堅強之心證，可以完全確信
    其主張為真實而言，與釋明云者，為當事人提出之證據未能
    使法院達於確信之程度，僅在使法院得薄弱之心證，信其事
    實上之主張大概為如此者有間，二者非性質上之區別，乃分
    量上之不同；是依當事人之陳述及提出之相關證據，倘可使
    法院得薄弱之心證，信其事實上之主張大概為如此者，自不
    得謂為未釋明（最高法院102年度台抗字第62號裁定意旨參
    照）。
四、本件異議人主張伊對相對人乙○○、丙○○、丁○○、戊○○有債權
    而得請求給付，提出匯款單二紙（顯示異議人於108 年11月
    27日匯款二筆共25萬元至鄭詠心〈經司法事務官准許聲請人
    對渠所為支付命令之聲請〉台新商業銀行竹北分行帳號00000
    000000000號帳戶）、臺灣臺中地方法院刑事判決乙份（案
    號：109年度訴字第852號、109年度訴字第1535號、109年度
    訴字第1642號、109年度易字第2526號、109年度易字第3035
    號、109年度金訴字第328號、109年度金訴字第336號、109
    年度金訴字第440號、109年度金訴字第516號、110年度金訴
    字第4號、110年度金訴字第282號。被告為乙○○、丙○○）、
    臺灣雲林地方法院丁○○調查筆錄節本乙份（案號：109年度
    少調字第132號）等為釋明。經查：
㈠、異議人對相對人乙○○之主張部分：依異議人提出之上開臺灣
    臺中地方法院刑事判決所載，乙○○自民國108 年11月起，加
    入成員包括真實姓名不詳、通訊軟體TELEGRAM暱稱為「致富
    」、易信暱稱「秀竹」等人之詐欺集團，擔任收簿手兼提款
    車手，由乙○○本人或委由不知情之丙○○、其他詐欺集團成員
    前往便利商店領取內有帳戶存摺、提款卡之包裹，交與乙○○
    或該詐欺集團成員，進而由乙○○或該詐欺集團成員領出被害
    人遭詐騙之贓款後轉交上手，製造資金軌跡斷點，而該詐欺
    集團成員所為之詐欺犯行，包括該判決附表二編號28所示之
    詐騙本件異議人甲○○匯款共25萬元至鄭詠心之帳戶，嗣由乙○○領出贓款之事實，乙○○業經判決犯詐欺取財罪在案等情（
    見事聲字卷第20至71頁），則本件異議人主張伊得向相對人
    乙○○請求損害賠償而有債權，堪認已為相當之釋明。原裁定
    未及審酌異議人於異議程序補充提出之上開刑事判決，遽駁
    回異議人此部分支付命令之聲請，尚有未洽，異議意旨指摘
    原裁定此部分不當而求予廢棄，為有理由，爰將原裁定此部
    分廢棄，由司法事務官另為妥適處理。
㈡、異議人對相對人丙○○、丁○○、戊○○之主張部分：依異議人提
    出之上開臺灣臺中地方法院刑事判決所載，丙○○雖有出面前
    往便利商店領取內有帳戶存摺、提款卡之包裹，交與乙○○或
    詐欺集團成員，惟其係uber司機，從事代客跑腿取貨等服務
    ，尚無證據證明其曾開啟包裹而得知其內物品為金融機構之
    存摺及提款卡之事實，而業經判決無罪在案等情（見事聲字
    卷第20至71頁）；又依異議人提出之上開臺灣臺中地方法院
    刑事判決、臺灣雲林地方法院調查筆錄節本所示，本件異議
    人受詐騙匯款、款項遭提領而受損失之經過，均與丁○○無涉
    （見事聲字卷第20至71、84至86頁）；則本件異議人主張伊
    得向相對人丙○○、丁○○及其法定代理人戊○○請求損害賠償而
    有債權，依異議人提出之證據尚難認已為釋明。原裁定駁回
    異議人此部分支付命令之聲請，尚無違誤，異議意旨指摘原
    裁定此部分不當而求予廢棄，為無理由，應予駁回。
五、據上論結，本件異議為一部有理由，一部無理由，爰裁定如
    主文。
中　　華　　民　　國　　110 　年　　12　月　　30  　　日
                    民事第二庭  法  官  孫曉青
以上正本係照原本作成。
如對本裁定抗告，應於裁定送達後10日內向本院提出抗告狀，並
繳納抗告費新臺幣1,000 元。 
中　　華　　民　　國　　110 　年　　12　月　　30  　　日
                                書記官  曾琬真